【裁判字號】    90,上易,681
【裁判日期】    900327
【裁判案由】    賭博等
【裁判全文】
臺灣高等法院刑事判決                              九十年度上易字第六八一號
    上  訴  人  臺灣板橋地方法院檢察署檢察官
    被      告  乙○○
    被      告  甲○○
右上訴人因賭博等案件，不服臺灣板橋地方法院八十九年度易字第三五三六號，中華
民國八十九年十月二十六日第一審判決（起訴案號：臺灣板橋地方法院檢察署八十九
年度偵字第一五八二一號）提起上訴，本院判決如左：
    主  文
上訴駁回。
    理  由
一、公訴意旨略以：被告乙○○、甲○○明知未依電子遊戲場業管理條例辦理營業事
    業登記證，不得經營電子遊戲場業務，竟自八十九年八月十三日起，在台北縣板
    橋市○○路○段二七九號擅自經營電子遊戲場業務，擺設電子賭博機具四十台，
    因認被告二人違反電子遊戲場業管理條例第十五條之規定，應依同條例第二十二
    條規定論處等語。
二、惟查：電子遊戲場業管理條例第三條規定「本條例所稱電子遊戲場業指設電子遊
    戲機供不特定人益智娛樂之營利事業。」，而被告所擺設之賭博性電動玩具，係
    供人以投機僥倖下注財物為輸贏之遊戲，顯非供人益智娛樂之遊戲。再依同條例
    第四條規定「所稱電子遊戲機，指利用電、電子、電腦、機械或其他類似方式操
    縱，以產生或顯示聲光、影像、圖案、動作之遊樂機具，或利用上述方式操縱鋼
    珠或鋼片發射之遊樂機具。但未具影像、圖案，僅供兒童騎乘者不包括在內。前
    項電子遊戲機不得有賭博或妨害風化之設計及裝置」，亦指電子遊戲機不含賭博
    性，揆諸上開規定，足見賭博性電動玩具並非電子遊戲場業管理條例所規範之對
    象。再依體系解釋，得依電子遊戲場業管理條例第二十二條規定處罰之行為，應
    限於行為人本得依同條例辦理電子遊戲場營利事業登記，但卻未辦理營利事業登
    記即擅自經營「電子遊戲」場業，或無法依同條例辦理電子遊戲場營利事業登記
    ，亦擅自經營「電子遊戲」場業者，如行為人擺設之電子遊戲機係賭博性電動玩
    具，且供賭博犯罪之用，則其並非經營「電子遊戲」場業，縱有未經登記即行營
    業之情事，亦非電子遊戲場業管理條例第二十二條處罰之範疇。是本件被告乙○
    ○所設置之機台，乃屬賭博性電動玩具，並供賭博犯罪之用，依前開說明，被告
    等自不成立電子遊戲場業管理條例第二十二條之罪行，此部分應為無罪之諭知。
    原審就檢察官起訴被告另犯違反電子遊戲場業管理條例部分諭知無罪，尚無不合
    。檢察官上訴意旨謂：電子遊戲場業管理條例並無若涉及其他犯罪，應適用其他
    法律之規定，而常業賭博罪本身即有營利之意圖，並不因犯罪行為而影響其營利
    之意圖，尚難以被告擺設電子遊戲機有賭博之犯行，而認其行為並非供不特定人
    益智娛樂，被告二人有違反電子遊戲場業管理條例第二十二條之罪行，並與所犯
    之常業賭博罪有方法結果之牽連關係等語，指摘原判決認事用法違誤，尚不足採
    ，上訴為無理由，應予駁回。
三、按認定案件之事實是否具有不可分關係之單一性，法院審判固不受檢察官起訴或
    上訴見解之拘束，惟上級審法院認案屬單一性不可分，必須合一裁判者，以下級
    審判決之數部分俱屬有罪，始足當之，若事實之一部經認定為不成立或不能證明
    犯罪，自與其他無罪或有罪部分之事實無不可分關係可言（參照最高法院八十六
    年度台上字第一二四五號判決意旨）。本件檢察官起訴被告係犯刑法第二百六十
    七條及電子遊戲場業管理條例第二十二條之罪，並認所犯二罪應分論併罰，經原
    審判決被告係犯常業賭博罪，並就電子遊戲場業管理條例第二十二條之部分為無
    罪之諭知，檢察官就諭知無罪部分上訴，並認與被告所犯常業賭博罪有方法結果
    之牽連關係。揆諸上開判決意旨，被告無罪部分與有罪部分自無不可分之關係，
    本院僅就無罪部分審理，不另就有罪部分審理，附此敘明。
據上論斷，應依刑事訴訟法第三百六十八條，判決如主文。
本案經檢察官費玲玲到庭執行職務。
中      華      民      國      九十      年      三    月    二十七    日
                              臺灣高等法院刑事第十三庭
                                  審判長法  官  蔡    燉
                                        法  官  周  占  春
                                        法  官  李  春  地
右正本證明與原本無異。
不得上訴。
    書記官  王  忠  良
中    華    民    國     九十     年       三       月     二十九       日


司法院資訊處製作；財團法人民間司法改革基金會備份。
